【裁判字號】    98,訴,668
【裁判日期】    990129
【裁判案由】    損害賠償
【裁判全文】
臺灣嘉義地方法院民事判決               98年度訴字第668號
原      告  華山產物保險股份有限公司（原名太平產物保險股
            份有限公司）
法定代理人
即  清理人  財團法人保險事業發展中心
上      之
法定代理人  乙○○
訴訟代理人  甲○○
被      告  高洺塗（原名高振崑）
上列當事人間請求損害賠償事件，本院於民國99年1月22日言詞
辯論終結，判決如下：
  主  文
被告應給付原告新臺幣壹佰肆拾捌萬肆仟陸佰拾柒元，及其中
新臺幣壹佰肆拾貳萬壹仟零肆拾伍元自民國八十八年二月十三日
起至清償日止，按週年利率百分之八點九五計算之利息，暨自民
國八十八年二月十三日起至清償日止，逾期在六個月以內者，按
上開利率百分之十，逾期超過六個月者，按上開利率百分之二十
計算之違約金。
訴訟費用由被告負擔。
本判決於原告以新臺幣肆拾玖萬伍仟元為被告預供擔保後，得假
執行。
  事實及理由
一原告起訴主張：被告邀同訴外人游今溯、高振翔為連帶保證人
  ，於民國87年1月26日向訴外人寶島商業銀行股份有限公司（
  下稱寶島銀行）借款新臺幣（下同）700萬元（分為550萬元、
  150萬元2筆），約定按月攤還本息，逾期6個月內者，按約定
  利率10﹪，逾期超過6個月者，按約定利率20﹪加計違約金，
  寶島銀行並向原告投保償還貸款保證保險。惟被告及連帶保證
  人未依約履行付款，寶島銀行依保險契約約定向原告請求理賠
  ，原告於89年8月間，依約賠付1,484,637元（其中包括本金1,
  421,045元、自87年8月12日至88年2月12日按週年利率8.95﹪
  計算之利息63,592元），寶島銀行並將上開範圍之債權讓與原
  告。又住宅抵押保證保險係由保險人保證自銀行或其他金融機
  構取得住宅資金貸款之債務人，將確實履行債務，如債務人不
  履行債務致銀行或其他金融機構（債權人）遭受損害時，由保
  險人對銀行或其他金融機構負賠償責任。故住宅貸款保證保險
  之保險事故，係債務人未能依約履行金錢消費借貸契約上之原
  本返還債務、利息及遲延損害支付債務。此信用保證保險契約
  內容係原貸銀行於被告等未繳付貸款而受有損害後，原告依約
  賠付原貸銀行之損失，非針對被告等無法繳付貸款後直接代被
  告等清償，非責任保險性質，是以，原告依約賠付後，於賠付
  範圍內，依原貸銀行債權讓與證明書及保險法第53條第1項規
  定，其法律關係已成為原告取得債權及代位求償權之競合，得
  以債權人地位依法向被告求償，此保險給付，對被告而言亦無
  損益相抵之情事。爰依債權讓與、借貸契約之法律關係，提起
  本訴。聲明：被告應給付原告1,484,637元，及其中1,421,045
  元自88年2月13日起至清償日止，按週年利率8.95﹪計算之利
  息，暨自88年2月13日起至清償日止，逾期在6個月以內者，按
  上開利率10﹪，逾期超過6個月者，按上開利率20﹪計算之違
  約金，並願供擔保，請准宣告假執行。
二被告則以：住宅抵押貸款契約償還保證保險契約係由被告與原
  告簽立，並由被告任要保人及被保險人，保費亦由被告支付，
  並非原告所稱係寶島銀行向原告投保，且保險標的為被告對寶
  島銀行償還住宅抵押貸款之清償責任，核其保險契約之性質實
  為責任保險之一種。因被告為被保險人，非第三人，依保險法
  第53條第1項規定，保險人並不因於給付賠償金額後，而得代
  位行使第三人對於被保險人之請求權。原告依保險契約約定向
  寶島銀行給付1,484,637元，依民法第309條第1項規定，被告
  與寶島銀行間之貸款契約於上開金額範圍內，其債之關係業已
  消滅，當無移轉之可能。原告依據與被告所訂保證保險契約，
  向第三人清償，保險事故發生，原告給付賠償金額後，除有保
  險法第53條第1項取得代位之情形外，原債務已消滅，原告之
  請求應屬無據等語置辯。聲明：原告之訴駁回。
三下列事項為兩造所不爭執（見本院卷第57頁、第58頁），應堪
  採認：
(一)被告邀同游今溯、高振翔為連帶保證人，於87年1月26日向寶
  島銀行借款700萬元，利息依寶島銀行基本放款利率加碼年息
  0.45﹪計算，本件債務僅繳納本息至87年8月12日，即未再依
  約清償。
(二)原告依住宅抵押貸款契約償還保證保險契約約定，於89年8月
  25日同意賠付1,484,637元予寶島銀行，其中包括本金1,421,0
  45元、自87年8月12日至88年2月12日按週年利率8.95﹪計算之
  利息63,592元，合計1,484,637元，另於89年8月間賠付上開金
  額。
(三)寶島銀行於獲得該理賠金後，將前揭金額1,484,637元之債權
  轉讓予原告。
四兩造爭執事項（見本院卷第58頁）：原告主張依債權讓與及借
  貸之法律關係，請求被告給付1,421,045元及其利息、違約金
  ，有無理由？
五本院論述如下：
(一)經查，被告邀同游今溯、高振翔為連帶保證人，於87年1月26
  日向寶島銀行借款700萬元，利息依寶島銀行基本放款利率加
  碼年息0.45﹪計算，本件債務僅繳納本息至87年8月12日，即
  未再依約清償，已如前述。又原告就本件借款，承保償還貸款
  保證保險，原告依住宅抵押貸款契約償還保證保險契約約定，
  於89年8月25日同意賠付1,484,637元予寶島銀行，其中包括本
  金1,421,045元、自87年8月12日至88年2月12日按週年利率8.9
  5﹪計算之利息63,592元，合計1,484,637元，另於89年8月間
  賠付上開金額，寶島銀行於獲得該理賠金後，將前揭金額1,48
  4,637元之債權轉讓予原告，亦如前述，並據原告提出中期房
  屋擔保借據2份、住宅抵押貸款償還保證契約賠款收據暨債權
  移轉證明書、賠款同意書、放款帳務明細資料查詢、理賠金額
  計算表、住宅抵押貸款償還保證保險單、住宅抵押貸款償還保
  證保險基本條款、住宅抵押貸款償還保證保險批單各1份為證
  ，應屬可採。從而，原告依依消費借貸及債權讓與之法律關係
  ，請求被告給付1,484,637元，及其中1,421,045元自88年2月1
  3日起至清償日止，按週年利率8.95﹪計算之利息，暨自88年2
  月13日起至清償日止，逾期在6個月以內者，按上開利率10﹪
  ，逾期超過6個月者，按上開利率20﹪計算之違約金，自屬有
  據。
(二)被告雖辯稱上情，然依住宅抵押貸款償還保證保險基本條款第
  1條約定：抵押人因貸款所發生之債務，無法依約按期償還，
  致抵押權人於依法處分本保單所載抵押住宅後，其所得價款，
  不足抵付貸款承還契約分期還款表未清償之金額而受有損失時
  ，本公司對抵押權人應收回之差額部分負賠償責任。又依住宅
  抵押貸款償還保證保險單記載，本件抵押人為被告、抵押權人
  為寶島銀行、原告為保險人，足見本件保證保險契約係以被告
  未依約清償因貸款所發生之債務，致寶島銀行受有損失時，原
  告就寶島銀行所受損失應負賠償責任，而非於被告無法履行債
  務時，由原告代負清償責任。又依住宅抵押貸款償還保證保險
  批單第12條約定：本公司依本保險單及批單之規定而為賠款給
  付後，在賠款給付額度內，依法取得代位求償權。足認原告所
  為賠付，並無消滅本件借款債務人之債務以及寶島銀行之請求
  權甚明，被告前揭所辯，容有誤解，自難憑採。
六綜上，原告依消費借貸及債權讓與之法律關係，請求被告給付
  1,484,637元，及其中1,421,045元自88年2月13日起至清償日
  止，按週年利率8.95﹪計算之利息，暨自88年2月13日起至清
  償日止，逾期在6個月以內者，按上開利率10﹪，逾期超過6個
  月者，按上開利率20﹪計算之違約金，為有理由，應予准許。
七原告陳明願供擔保，請准宣告假執行，經核並無不合，爰酌定
  相當之擔保，併准許之。
八據上論結，本件原告之訴為有理由，依民事訴訟法第78條、第
  390條第2項，判決如主文。
中    華    民    國     99    年    1    月    29    日
                    民事第三庭  法  官  蘇雅慧
以上正本係照原本作成。
如對本判決上訴，須於判決送達後20日內向本院提出上訴狀。
中    華    民    國     99    年    1    月    29    日
                                書記官  劉昀匊

司法院資訊處製作；財團法人民間司法改革基金會備份。
